臺灣高等法院臺中分院刑事判決　　　　　　　　　九十一年度上易字第一一八四號
　　上　訴　人　臺灣台中地方法院檢察署檢察官
　　上　訴　人
　　即　被　告　乙○○
右上訴人因被告詐欺案件，不服臺灣臺中地方法院九十一年度自字第一一號中華民國
九十一年五月十六日第一審判決，提起上訴，暨臺灣台中地方法院檢察署移送併辦（
九十一年度偵字第四四六七、四八三０、五三八０、一０六九四、一一二八五、一四
八三０號），本院判決如左：
      主  文
原判決撤銷。
乙○○以犯意圖為自己不法之所有，以詐術使人將本人之物交付，為常業，累犯，處
有期徒刑貳年陸月。
丙○○○股份有限公司四張估價單上盜用金益企業行之店章印文各壹枚、大仰企業有
限公司訂單上盜用金益企業行之店章印文壹枚及蔡坤成之印文壹枚、四張新竹貨運公
司客戶簽收聯上偽簽蔡坤成署押各壹枚、和協陶瓷器有限公司訂單上盜用金益企業行
之店章印文貳枚及吳志明印文壹枚、奇的飾品實業有限公司二張訂單上盜用金益企業
行店章印文各壹枚、龔家實業有限公司訂單上盜用金益企業行之店章印文及吳志明之
印文各壹枚，均沒收。
      事  實
一、乙○○於民國（下同）八十五年間曾因違反動產擔保交易法及麻醉藥品管理條例
    案件，經台灣台中地方法院分別判處有期徒刑三月及六月，定應執行刑為有期徒
    刑八月；八十六年間又因違反麻醉藥品管理條例及偽造有價證券案件，經台灣臺
    中地方法院分別判處有期徒刑八月及三年六月，定應執行刑為有期徒刑四年，嗣
    前開二部分接續執行，甫於九十年九月四日假釋期滿執行完畢。仍不知悔改，明
    知並無支付能力，竟意圖為自己不法之所有，基於常業犯罪之故意，連續於：
(一)九十年九月七日先在臺中縣沙鹿鎮某不詳之刻印行，利用不詳姓名之人偽刻「金
    益企業行」之店章，盜用該行之店章，並自任負責人，分別於同年月七日、十日
    、十二日各填具一張訂貨單，傳真予彰化縣田中鎮○○里○○○路八三號辛○○○經營之丙○○○企業股份有限公司（下稱和利斯公司），向和利斯公司訂購電
    熱水器，使辛○○○信以為真，依約分別將價值新台幣（下同）一萬六千零四十
    元、五萬二千五百二十元、一萬六千二百元之電熱水器送往乙○○位於台中縣沙
    鹿鎮○○路文武巷十二號之住處，乙○○因未開設金益企業行，惟恐和利斯公司
    人員將貨物送至家中，曝露犯行，乙○○每次均在約定交貨之地點前，即攔下貨
    品，將貨品搬上自行準備之車輛，並將詐得之電熱水器轉售；同年月十四日，又
    向和利斯公司訂購一萬七千八百八十元之電熱器，並約定將貨物送至乙○○前開
    住處，乙○○又故計重施，在約定交貨之地點前，即攔下貨品，將貨品搬上自行
    準備之車輛；同年月十五日，乙○○復盜用金益企業行之店章，填具一張訂貨單
    ，傳真予和利斯公司，購買五萬零五百六十元之電熱水器，和利斯公司本已起疑
    ，不擬送貨，乙○○乃利用不知情之司機張永義，自行前往和利斯公司，將上開
    五萬零五百六十元之電熱水器載走，總計乙○○共詐得十五萬三千二百元之電熱
    水器。
(二)九十年十月二十二日乙○○又向臺中縣沙鹿鎮某不詳之刻印行，利用不詳姓名之
    人偽刻「蔡坤成」之印章後，於同日又盜蓋金益企業行之上開店章及蔡坤成之印
    章於訂貨單上，以選舉期間為贈送禮品為由，先打電話聯絡大仰企業有限公司（
    設於台北縣蘆州市○○路五三０巷三號，下稱大仰公司）後，再傳真前開偽造之
    訂貨單向大仰公司訂購原子筆、鉛筆，大仰公司之負責人戊○○不疑有詐，而陷
    於錯誤，分別於同年十月二十九日、三十日，委託新竹貨運公司各寄送七萬五千
    二百元、九萬四千七百元之貨物予乙○○；嗣於同年十一月一日乙○○又諉以須
    追加贈品為由，打電話向大仰公司再訂購十一萬二千元之原子筆，戊○○又陷於
    錯誤，而於同年十一月二日再委託新竹貨運公司載送前開貨品予乙○○，乙○○
    並在新竹貨運公司同年十月二十九日、十月三十一日、十一月二日、十一月六日
    之送貨單，偽簽蔡坤成之署押，表示已收受前開貨品，並交還送貨單予新竹貨運
    公司，大仰公司總計遭乙○○詐騙二十八萬一千九百元之貨物。
(三)九十年十二月二十五日先向台北縣三重市○○街一七九巷三四號一樓己○○經營
    之奇的飾品實業有限公司（下稱奇的公司）聯繫後，於翌（二十六日）日又盜用
    金益企業行上開店章，填具二張訂貨單，傳真予奇的公司，向奇的公司訂購飾品
    ，己○○不疑有詐，陷於錯誤，乃於同年十二月二十八日二十一時三十分許，親
    自將所訂購價值二十四萬二千元之貨品載往乙○○前開住處交貨，乙○○謊稱來
    不及提領現款，乃持一張已遭拒絕往來之荷蘭銀行松山分行、發票人花之最花藝
    有限公司、負責人邱小女、第0000000號、九十年十二月二十八日期、面
    額二十四萬二千元，並由乙○○背書之支票一紙支付貨款，後經己○○向銀行查
    知該支票已遭拒絕往來。
(四)九十一年一月二十八日乙○○又向臺中縣沙鹿鎮某不詳之刻印行，利用不詳姓名
    之人偽刻「吳志明」之印章後，於同日盜蓋金益企業行之二枚店章及吳志明之印
    章一枚於訂貨單上，再傳真予丁○○所經營之和協陶瓷器有限公司（設於台北縣
    鶯歌鎮○○路九十一巷十七之六號，下稱和協公司）訂購薰香夜燈２０１Ａ型一
    五○○組、２０２Ａ型一五○○組、２０３型一五○○組，共四五○○組，雙方
    言明一手交錢，一手交貨，嗣乙○○詐稱「急欲出貨」，丁○○不疑有詐，乃於
    九十一年一月三十日十四時五十分許，先將２０１Ａ型一○○○組價值二十萬元
    之薰香夜燈載往台中縣沙鹿鎮○○路與鎮南路口附近約定之地點與乙○○碰面，
    乙○○復詐稱為賺取差價，不願丁○○與客戶直接見面為由，要求丁○○將貨物
    直接交予乙○○，乙○○待貨物搬上其所叫喚之計程車後，先利用不知情之計程
    車司機將貨品載走，並向丁○○佯稱該司機待會即將貨款帶來，並陪同丁○○在
    該處等候，嗣丁○○疏於注意之際，乙○○即趁機逃逸。
(五)九十一年二月二十七日乙○○偽稱係吳志明，先以電話向鍋寶公司訂購義大利快
    鍋九個、炒鍋十個，鍋寶公司乃委託超峰速件股份有限公司（下稱超峰公司）送
    貨至乙○○前開住處，並委由超峰公司代收貨款五萬零八百元，超峰公司依約送
    至乙○○前開住處，因無人在家而未能送達，乙○○隨即打電話至超峰公司，言
    明同年三月二日親至超峰公司沙鹿站（沙鹿鎮○○路二四八之九號）領貨，三月
    二日十二時許，乙○○乃利用不知情之計程車司機搭載其前往超峰公司沙鹿站，
    並要該司機先將貨物載走，另向甲○○（沙鹿站副主任）佯稱該司機待會即將貨
    款帶來，甲○○不疑有詐，陷於錯誤，乃同意司機載走貨物，嗣甲○○疏於注意
    之際，乙○○即趁機逃逸。
(六)九十一年四月三十日九時四十分許，乙○○又盜蓋金益企業行之店章及吳志明之
    印章於訂貨單上，再傳真予壬○○所經營之龔家實業有限公司（設於台南市安平
    工業區○○路一九一號，下稱龔家公司）訂購禮品時鐘、裝飾鐘二千組，共值十
    萬六千元，並向壬○○佯稱拿到貨物，即給付現金，壬○○不疑有詐，陷於錯誤
    ，乃於九十一年五月二日十時五十分將貨品欲送至乙○○之前開住處，當壬○○
    將貨送至乙○○住處之路口時，乙○○先與不知情之貨車司機在路口與壬○○碰
    面，並佯稱先將貨物搬上該貨車，其願與壬○○在該路口等候，待會即有人將貨
    款帶來，壬○○不疑有他，乃將貨物交由該貨車司機運走，過一段時間均無人帶
    貨款前來，嗣由一名不詳姓名者開車（無從證明與乙○○有共犯之關係）前來路
    口，告知須乙○○親至銀行，始得領款，壬○○即要求乙○○一起搭車前往銀行
    取款，乙○○不肯，並要求壬○○跟隨其所搭乘之車子，壬○○無奈只好跟隨前
    往銀行，詎乙○○即趁隙逃離。
(七)九十一年六月二十九日二十一時三十分乙○○與自稱係其姪子（無法證明與乙○○有共犯之關係）之人，一同前往台中縣梧棲鎮○○路○段五二七號仟翔傢俱行
    ，向庚○○佯稱「姪子結婚，要購買傢俱」為由，向庚○○訂購總計四萬三千九
    百九十九元之一批傢俱，並詐稱貨到後付現款，庚○○不疑有詐，陷於錯誤，乃
    於同年六月三十日請司機將傢俱送至乙○○前開住處，乙○○又向司機佯稱因係
    星期日無法領得現款，即交付一張發票人黃尚智、面額四萬四千元、票號二一三
    五一六號、九十一年七月三日之大眾商業銀行支票支付貨款，嗣經庚○○向大眾
    商業銀行查詢，方知該支票係拒絕往來戶。
二、案經丙○○○企業股份有限公司提起自訴及臺灣台中地方法院檢察署移送併辦。
      理  由
一、訊據被告乙○○固坦承有於右揭時、地向和斯利等公司購買前開貨物，而未付款
    之事實不諱，然否認有詐欺取財之犯行，辯稱：伊無詐欺犯意，係因經濟困難，
    致無法給付貨款云云。惟查，右揭犯罪事實，業據辛○○○、戊○○、己○○、
    丁○○、甲○○、壬○○、庚○○於警訊、偵查、原審及本院調查時指訴甚詳，
    ，並有和利斯公司客戶銷貨期間統計表、估價單、訂單確認單、大仰公司交貨單
    、新竹貨運公司託運單、新竹貨運公司客戶簽收聯、前揭花之最花藝有限公司之
    支票影本、鍋寶公司出貨單、仟翔傢俱訂購單、前揭黃尚智之支票正本、公司執
    照、台灣省彰化縣政府營利事業登記證等影本附卷可稽（見原審卷第五至十頁，
    他字第一四０八號卷第十七頁、發查字第九八號卷第四至九頁，偵字第四四六七
    號卷第四、十一、十三、十四、二五至三一、六六頁，第四八三０號卷第十六、
    十七、二０頁，第五三八０號卷第十六至十八、二八至三０頁，第一一二八五號
    卷第三、四、七頁，第一四八三０號卷第二０、二三、二四頁，本院卷第三七、
    三八、第五六至六一、第一一０、一一一頁）。而金益企業行並未向台中縣政府
    申請營業登記等情，此有台中縣政府九十一年八月一日府建商字第０九一一九六
    五六三００號函附卷可證（見本院卷第六八頁），又被告所交付之前揭花之最花
    藝有限公司及黃尚智之支票均無從兌現，且被告於本院審理時亦自承金益企業行
    、吳志明及蔡坤成之印章，係其自行在台中縣沙鹿鎮不詳之印章店所刻製等語不
    諱（見本院卷第一三二頁），足見被告確有詐欺之意圖無疑。本件事證已臻明確
    ，被告所辯要屬事後卸責之詞，不足採信，其犯行應堪認定。
二、按刑法上所謂常業犯，指反覆以同種類行為為目的之社會活動之職業性犯罪而言
    ，至於犯罪所得之多寡，是否恃此犯罪為唯一之謀生職業，則非所問，縱令兼有
    其他職業，仍無礙於該常業犯罪之成立。被告自九十年九月七日起至九十一年六
    月二十九日止，長達九月之時間，均使用詐術詐騙他人之貨物，且受害之廠商多
    達七家，足見被告顯係以詐欺作為謀生之工具，是核被告前揭所為，係犯刑法第
    二百十六條行使第二百十條之偽造私文書罪（即盜蓋金益企業行之店章及吳志明
    、蔡坤成之印章製作訂貨單，暨偽簽蔡坤成之署押於新竹貨運公司之客戶簽收聯
    之部分）、同法第三百四十條之常業詐欺罪（自訴人雖認被告所為係犯刑法第三
    百三十九條第一項之連續詐欺取財罪，惟法院本不受自訴人起訴法條之限制，故
    此部分本院自得改依常業詐欺罪論處，無庸變更起訴法條）。被告偽刻金益企業
    行店章及吳志明、蔡坤成之印章，並盜用印文之行為，為偽造私文書之部分行為
    ，偽造私文書後復持以行使，其偽造之低度行為應為行使之高度行為所吸收，均
    不另論罪。被告前後多次行使偽造私文書之行為，時間緊接、犯罪構成要件相同
    ，顯係基於概括之犯意為之，為連續犯，應以一罪論，並依法加重其刑。被告所
    犯上開連續行使偽造私文書及常業詐欺之犯行，有方法結果之牽連關係，應依刑
    法第五十五條牽連犯之規定，依情節較重之常業詐欺罪處斷。被告利用不知情之
    司機載運貨物及不詳姓名之人偽刻印章，應論以間接正犯。被告於八十五年間曾
    因違反動產擔保交易法及麻醉藥品管理條例案件，經台灣台中地方法院判處分別
    判處有期徒刑三月及六月，定應執行刑為有期徒刑八月；八十六年間又因違反麻
    醉藥品管理條例及偽造有價證券案件，經台灣臺中地方法院分別判處有期徒刑八
    月及三年六月，定應執行刑為有期徒刑四年，嗣前開二部分接續執行，甫於九十
    年九月四日假釋期滿執行完畢，有台灣台中地方法院檢察署刑案資料查註紀錄表
    足憑，被告於有期徒行執行完畢後，五年以內再犯有期徒刑以上之本罪，為累犯
    ，應依法加重其刑。
三、原審以被告罪證明確，予以論罪科刑，固非無見。惟（一）原審漏未審酌事實欄
    一、（二）至（七）部分之詐欺犯行；（二）又疏未審究被告冒用金益企業行之
    名義向和利斯公司詐騙貨物，另涉有行使偽造私文書之行為，且疏未論述被告利
    用不知情之司機張永義載運貨物及利用不詳姓名之人偽刻金益企業行之店章，應
    成立間接正犯，以上均有未洽。檢察官上訴意旨指摘原審漏未審酌事實欄一、（
    二）至（七）部分之詐欺犯行，為有理由。至被告上訴意旨否認犯罪，雖無理由
    ，但原判決既有上述可議之處，即屬無可維持，自應由本院將原判決撤銷改判。
    爰審酌被告素行不良，已有違反動產擔保交易法、違反麻醉藥品管理條例、偽造
    有價證券等前科，仍不知悔改，又向被害人詐購上述貨物轉售，顯有惡性，事後
    迄未賠償被害人之損害，態度非佳及其犯罪動機、目的、所生危害等一切情狀，
    處以如主文所示之刑。
四、扣案和利斯公司四張估價單上盜用金益企業行之店章印文各一枚、大仰公司訂單
    上盜用金益企業行之店章印文一枚及蔡坤成之印文一枚、四張新竹貨運公司客戶
    簽收聯上偽簽蔡坤成署押各一枚、和協公司訂單上盜用金益企業行之店章印文二
    枚及吳志明印文一枚、奇的公司二張訂單上盜用金益企業行店章印文各一枚、龔
    家公司訂單上盜用金益企業行之店章印文及吳志明之印文各一枚，均應依刑法第
    二百十九條之規定沒收。至盜刻金益企業行之店章、蔡坤成之印章及吳志明之印
    章各一枚，被告供稱已丟棄，且未扣案，顯已滅失而不存在，自無庸另行諭知沒
    收，併此敘明。
五、自訴人經合法傳喚，無正當理由不到庭，爰由檢察官擔當訴訟。
據上論結，應依刑事訴訟法第三百六十九條第一項前段、第三百六十四條、第三百三
十二條後段、第二百九十九條第一項前段、第三百四十三條，刑法五十六條、第二百
十六條、第二百十條、第三百四十條、第五十五條、第四十七條、第二百十九條，判
決如主文。
本案經檢察官癸○○到庭執行職務。
中      華      民      國      九十一   年       九      月    三十    日
                        臺灣高等法院臺中分院刑事第十庭
                                          審判長法  官  林  照  明
                                                法  官  王      銘
                                                法  官  蔡  名  曜
右正本證明與原本無異。
如不服本判決應於收受送達後十日內向本院提出上訴書狀，其未敘述上訴之理由者並
得於提起上訴後十日內向本院補提理由書（均須按他造當事人之人數附繕本）。
                                                書記官  許  哲  禎
中      華      民      國      九十一   年       十      月     二     日
附錄論罪之法條：
刑法第三百四十條：
以犯第三百三十九條之罪為常業者，處一年以上、七年以下有期徒刑，得併科五萬元
以下罰鍰。                                                              Ｉ
